【裁判字號】    98,台上,4040
【裁判日期】    980716
【裁判案由】    強盜
【裁判全文】
最高法院刑事判決            九十八年度台上字第四０四０號
上訴人即被告  甲○○
                      巷18弄2號3樓
上  訴人  即
甲○○之配偶  丙○○
上   訴   人  乙○○
                      40號
上列上訴人等因被告等強盜案件，不服台灣高等法院中華民國九
十八年四月十五日第二審判決（九十八年度上訴字第一二六號，
起訴案號：台灣士林地方法院檢察署九十七年度偵字第四０六六
、四三一六、五０四五號），提起上訴，本院判決如下：
      主    文
上訴駁回。
      理    由
按刑事訴訟法第三百七十七條規定，上訴於第三審法院，非以判
決違背法令為理由，不得為之。是提起第三審上訴，應以原判決
違背法令為理由，係屬法定要件。如果上訴理由書狀並未依據卷
內訴訟資料，具體指摘原判決不適用何種法則或如何適用不當，
或所指摘原判決違法情事，顯與法律規定得為第三審上訴理由之
違法情形，不相適合時，均應認其上訴為違背法律上之程式，予
以駁回。本件上訴人即甲○○之配偶丙○○上訴意旨略稱：(一)、
上訴人即被告甲○○原先計劃向丁○○恐嚇取財，此觀共同正犯
翁林檀所證甲○○是言明欲向丁○○恐嚇取財之情自明，嗣翁林
檀等人於實行犯罪時，逕為非甲○○所能預見，超過原犯意之強
盜行為，自難科甲○○以強盜罪責。甲○○因鑑於丁○○所開設
之通義汽車商行備有球棒，才交付翁林檀等人西瓜刀作為防身之
用，綑綁丁○○所用之集線帶與手套非甲○○所購買，是上開西
瓜刀之交付與本件之犯罪行為無涉，原審以甲○○之交付刀械，
推論其有強盜之犯意，自欠允當。又甲○○縱有強盜之犯意，但
事後未分得財物，是該準備刀械之行為，至多僅成立強盜罪之幫
助犯而非共同正犯，原判決論甲○○強盜罪之共同正犯，自有適
用法則不當之違誤。(二)、通義汽車商行日常備有球棒，且常有人
員出入，翁林檀縱有施加暴力之行為，依上開客觀情勢以觀，丁
○○是否交付財物，尚可自由斟酌，而未至使喪失意思自由之程
度，屬恐嚇取財，尚無成立強盜罪云云。上訴人乙○○上訴意旨
略以：其於本件之犯罪，僅負責駕車在外接應，未分擔持械挾持
丁○○之強盜行為，無成立強盜罪共同正犯之餘地云云。
惟查原判決認定甲○○、乙○○與已判刑確定之翁林檀、張文豪
及張孝旭（成年現役軍人，業經國防部北部地方軍事法院判處罪
刑）共同意圖為自己不法之所有，基於加重強盜之犯意聯絡，於
民國九十七年一月二十八日下午二時許，責由乙○○開車在外接
應，翁林檀、張孝旭、張文豪攜帶其等先前購得之集線帶、手套
及各持甲○○所購得可供兇器之三把中之二把西瓜刀及翁林檀所
購得之一把西瓜刀，侵入台北縣汐止市○○路○段一百五十六之
二號之通義汽車商行，由翁林檀、張孝旭持西瓜刀架住丁○○外
，並以集線帶反綁及將手套塞入丁○○口中之強暴方式，至使丁
○○不能抗拒，而取去丁○○所有之公事包一只，其內有丁○○
之國民身分證、健保卡、基隆二信合作社存摺、富邦銀行存摺、
支票印章、存摺印章、支票簿二本、信用卡、萬泰銀行現金卡、
面額均為新台幣（下同）十五萬元之板信商業銀行支票、基隆市
第一信用合作社八斗子分社支票、永豐銀行汐止分行支票各一張
、基隆市第一信用合作社八斗子分社面額一萬元之支票一張、及
現金二萬元財物，所得之現金由翁林檀、張孝旭、張文豪三人朋
分，板信商業銀行支票、基隆市第一信用合作社八斗子分社之十
五萬元支票，由翁林檀持向范揚昇調現等情，係依憑乙○○坦承
上情明確，甲○○亦供明：其知悉丁○○之通義汽車商行每週一
備有較多之現金，而與翁林檀共謀犯案，並交付三把西瓜刀予翁
林檀備用，及案發當天於見通義汽車商行別無他人出入，乃通知
翁林檀等人動手等情不諱，核與翁林檀、張文豪及丁○○供證之
情節相符，並有板信商業銀行、基隆市第一信用合作社八斗子分
社面額均為十五萬元之支票原本各一紙、集線帶四組、現場照片
等證據，予以綜合之判斷，認第一審判決依刑法第三百三十條第
一項之規定，論處甲○○、乙○○結夥三人以上、攜帶兇器強盜
各罪刑（甲○○，累犯，處有期徒刑捌年貳月，乙○○處有期徒
刑柒年貳月）為無不合，予以維持，駁回檢察官、甲○○、乙○
○及甲○○配偶丙○○在第二審之上訴，已敘明其所憑之證據及
認定之理由，所為之論述，均有卷證資料可考。而以甲○○所辯
：其原提議對丁○○恐嚇取財，並交付西瓜刀予翁林檀等人防身
，翁林檀等人擅自超越恐嚇取財犯意之強盜行為，非其所能預見
，無成立強盜罪名之共同正犯云云。然翁林檀於第一審審理中證
稱：甲○○於謀議時言明行「搶」（搶劫），案發當日亦言明「
拼拼看」，當時張文豪亦在場與聞，及持刀行搶非臨時起意等語
，且如單純恐嚇取財，何需攜帶三把西瓜刀及集線帶為犯罪工具
，足見甲○○自始即具強盜之犯意，並提供西瓜刀予翁林檀備用
，及到場查勘，確認店內無訪客，才通知翁林檀等人下手；乙○
○事先參與謀議，並負責開車接應，彼等相互利用他人之行為，
以達其犯罪目的之行為分擔，自屬共同正犯。而以翁林檀於第一
審所證：甲○○指示伊持西瓜刀恐嚇丁○○，伊等進去車行後臨
時起意強盜云云，不足採信，於理由中詳加說明與指駁。按證據
之取捨，屬於事實審法院之職權，其取捨苟不違背經驗法則或論
理法則，即不容任意指為違法，而據為上訴第三審之適法理由。
查甲○○、乙○○自始謀議搶劫，分別提供刀械及開車接應之行
為分擔，其等相互利用他人之行為，以達其犯罪之目的，即應對
於全部所發生之結果，共同負責。而翁林檀等人以西瓜刀架住並
以集線帶反綁丁○○，客觀上足以壓制丁○○之自由意志，而達
於不能抗拒之程度，自成立加重強盜罪名，已據原審敘述詳確，
其相關證據之取捨，亦無違經驗法則及論理法則。至於甲○○、
乙○○事後是否分得贓物，與已成立之犯罪不生影響。丙○○、
乙○○上訴意旨無非就原審採證認事職權之適法行使，及原判決
已說明之事項為任意指摘，核與法律規定得為第三審上訴理由之
違法情形，不相適合，其等上訴為違背法律上之程式，應予駁回
。又第三審上訴書狀，應敘述上訴之理由，其未敘述者，得於提
起上訴後十日內補提理由書於原審法院，已逾上述期間，而於第
三審法院未判決前仍未提出上訴理由書狀者，第三審法院應以判
決駁回之，刑事訴訟法第三百八十二條第一項、第三百九十五條
後段規定甚明。本件上訴人甲○○之強盜案件，不服原審判決，
於九十八年四月二十九日提起上訴，並未敘述理由，迄今逾期已
久，於本院未判決前仍未提出，依上開規定，其上訴自非合法，
應予駁回。
據上論結，應依刑事訴訟法第三百九十五條，判決如主文。
中    華    民    國  九十八  年    七    月   十六   日
                      最高法院刑事第五庭
                          審判長法官  陳  正  庸
                                法官  賴  忠  星
                                法官  林  秀  夫
                                法官  宋      祺
                                法官  陳  祐  治
      本件正本證明與原本無異
                                      書  記  官
中    華    民    國  九十八  年    七    月  二十一  日
                                                      Ａ


司法院資訊處製作；財團法人民間司法改革基金會備份。
